臺灣高雄地方法院刑事判決　　　　　　　93年度訴字第1608號
公　訴　人　臺灣高雄地方法院檢察署檢察官
被　　　告　丁○○
選任辯護人　劉新安律師
被　　　告　乙○○
選任辯護人　徐豐明律師
上列被告因毒品危害防制條例案件，經檢察官提起公訴（92年度
偵字第21365 號），本院判決如下：
    主  文
丁○○共同連續販賣第一級毒品，累犯，處無期徒刑，褫奪公權
終身。扣案之第一級毒品海洛因拾包（驗後合計淨重壹點陸壹公
克），沒收銷燬之；扣案之夾鏈袋拾個、諾基亞牌及摩托羅拉牌
手機（均不含SIM 卡）各壹支，均沒收；因共同販賣第一級毒品
海洛因所得新臺幣壹萬參仟元與乙○○連帶沒收，如全部或一部
不能沒收時，以其財產抵償之。
乙○○共同連續販賣第一級毒品，處有期徒刑拾參年。扣案之第
一級毒品海洛因拾包（驗後合計淨重壹點陸壹公克），沒收銷燬
之；扣案之夾鏈袋拾個、諾基亞牌及摩托羅拉牌手機（均不含SI
M 卡）各壹支，均沒收；因共同販賣第一級毒品海洛因所得新臺
幣壹萬參仟元與丁○○連帶沒收，如全部或一部不能沒收時，以
其財產抵償之。
    事  實
一、丁○○（綽號「宗仔」）前因違反肅清煙毒條例案件，於民
    國83年11月23日經臺灣高等法院高雄分院以83年度上訴字第
    2918號判處有期徒刑3 年3 月確定；又因違反肅清煙毒條例
    、麻醉藥品管理條例等案件，經本院於84年6 月29日以84年
    度訴字第937 號分別判處有期徒刑3 年2 月及拘役20日確定
    ，上開案件接續執行，於86年8 月31日假釋出監，甫於90年
    9 月17日假釋期滿執行完畢，竟仍不知悔改，與乙○○（綽
    號「少年仔」）共同基於販賣第一級毒品海洛因牟利之概括
    犯意聯絡，自92年5 月中旬起，每次均先由丁○○交付第一
    級毒品海洛因予乙○○，藏放在高雄市小港區○○○路91號
    乙○○住處，俟庚○○、甲○○以電話分別撥打丁○○之00
    00000000號行動電話，分別向丁○○表示欲購買海洛因，丁○○即以其所持用之0000000000號行動電話與乙○○所持用
    之0000000000號行動電話聯絡，告以交易之時間、地點及數
    量等事項後，乙○○乃依丁○○指示之時間、地點，將海洛
    因交付庚○○及甲○○，並收取價金。自92年5 月起至同年
    9 月間止之其中2 月，先後在高雄市小港區○○○○○路旁
    ，共計販賣海洛因予庚○○9 次，交易金額其中1 次新臺幣
    （下同）1,000 元，其餘8 次500 元。另自92年10月10 日
    起至同月16日止，先後在高雄市○○區○○路公園販賣海洛
    因予甲○○7 次，其中1 次交易2 千元，其餘6 次交易1千
    元，合計販賣海洛因16次，販賣毒品所得1 萬3 千元。
二、嗣因黃仁華涉嫌違反毒品危害防制條例案件經臺灣高雄地方
    法院檢察署檢察官核發監聽票執行通訊監察，而黃仁華另與
    丁○○等人涉嫌違反貪污治罪條例案件（另案審理中），該
    署乃循線亦對丁○○使用之電話核發監聽票執行通訊監察，
    方查知上情，嗣於92年10月22日中午，經警分別持本院核發
    之搜索票，前往高雄縣林園鄉○○路270 號丁○○住處、高
    雄市小港區○○○路91號乙○○住處等地執行搜索，且持臺
    灣高雄地方法院檢察署檢察官核發之拘票，前往高雄縣林園
    鄉建佑醫院第602 號病房拘提丁○○，並在上開乙○○住處
    扣得預備供販賣之第一級毒品海洛因10包（驗後合計淨重1.
    61公克）、包裝前開海洛因之夾鏈袋10個及乙○○所有供販
    賣毒品所用之摩托羅拉牌行動電話1 支（內含0000000000號
    SIM 卡1 張），另於丁○○之病房內扣得丁○○所有供販賣
    毒品所用之諾基亞牌行動電話1 支（內含0000000000號SIM
    卡1 張），而查悉上情。
三、案經臺灣高雄地方法院檢察署檢察官自動檢舉偵辦。
    理  由
甲、證據能力方面：
一、被告乙○○92年10月22日警詢自白部分：
  (一)文書，由公務員製作者，應記載製作之年、月、日及其所屬
    機關，由製作人簽名；除法律另有規定外，實施刑事訴訟程
    序之公務員因違背法定程序取得之證據，其有無證據能力之
    認定，應審酌人權保障及公共利益之均衡維護，刑事訴訟法
    第39條、第158 條之4 分別定有明文。查92年10月22日係由
    證人即高雄市政府警察局小港分局警員陳天助負責對被告乙○○詢問，另由證人陳天助之同事負責製作筆錄，僅因承辦
    警員之疏忽，而漏未於警詢筆錄簽名乙節，業據證人陳天助
    於本院審理時證述明確（見本院卷二第134 頁），本院審酌
    負責前開筆錄製作之警員僅係疏失致未於警詢筆錄上簽名，
    並非出於惡意，而該警員之疏失，並未損害被告乙○○於訴
    訟上之防禦權等其他權益，該違背法定程序之程度尚屬輕微
    ，且被告二人所涉犯之販賣海洛因犯行，其最輕法定本刑係
    無期徒刑之重罪，考量人權之保障及公共利益之均衡維護等
    情，認該證據應有證據能力（且該自白係出於任意性，詳後
    述）。是以，被告乙○○之選任辯護人辯稱：被告乙○○92
    年10月22日警詢筆錄，因警員漏未簽名，該筆錄並無證據能
    力云云，尚屬無據。
  (二)被告之自白，非出於強暴、脅迫、利誘、詐欺、疲勞訊問、
    違法羈押或其他不正之方法，且與事實相符者，得為證據，
    刑事訴訟法第156 條第1 項定有明文。查警員陳天助於92年
    10月22日警詢時曾告知被告乙○○得選任辯護人及通知親友
    到場，被告乙○○答以：「不用請辯護律師到場，我自己應
    訊即可」，業據警員於警詢筆錄記載明確【見高雄市政府警
    察局小港分局92年10月22日高市警港分刑字第0920016115號
    卷（下稱警二卷）第2 頁，被告乙○○亦不爭執警詢記載內
    容之真正】，足見被告乙○○辯稱警員不同意其聘請律師云
    云，洵屬無據。又製作筆錄之過程並未以不正方法取供，被
    告乙○○均係出於自由意思陳述，警員並未要求被告乙○○
    依其意思陳述等情，亦據證人陳天助於本院審理時證述明確
    （見本院卷二第132 頁），再參以被告乙○○於同日經移送
    臺灣高雄地方法院檢察署檢察官偵訊時，被告乙○○並無隻
    字片語提及有何遭不法取供之情事，有該日偵訊筆錄可參（
    見92年度偵字第21365 號卷第15頁至第18頁），且於同日檢
    察官向本院聲請羈押，經法官訊問時，被告乙○○雖否認犯
    行，惟仍陳稱：「（法官問：在警詢時有無不當行為或不當
    訊問？）沒有，警員沒有任何不當的行為或不當訊問，是我
    看到警員的臉就感到害怕」等語（見本院92年度聲羈字第65
    2 號卷第9 頁），被告乙○○亦明確表示警員並未以不當方
    法訊問等情明確。再參以被告乙○○之前開供述，經核與證
    人甲○○於警詢之證述及證人庚○○於偵訊之證述相符（詳
    後述），倘被告乙○○係配合警員之意思陳述，其供述豈可
    能與證人甲○○、庚○○證述相互符合之理，足見，被告乙○○前開自白，並非出於強暴、脅迫等不正方法取得，且該
    自白與事實相符，自得為認定犯罪之依據。是以，被告乙○○辯稱：其於92年10月22日警詢時要求請律師，警員不同意
    ，及其係依警員之意思陳述，該自白與事實不符等節，顯屬
    無據。
二、證人庚○○於92年10月22日檢察官偵查中證述部分：
  (一)被告以外之人於偵查中向檢察官所為陳述，除顯有不可信之
    情況者外，得為證據，刑事訴訟法第159 條之1 第2 項定有
    明文。偵查中對被告以外之人所為之偵查筆錄，性質上係屬
    傳聞證據。惟現階段刑事訴訟法規定檢察官代表國家偵查犯
    罪、實施公訴，依法其有訊問被告之權，證人且須具結，而
    實務運作時，檢察官偵查中向被告以外之人所取得之陳述，
    原則上均能遵守法律規定，不致違法取供，其可信度極高，
    職是，被告以外之人前於偵查中已具結而為證述，除反對該
    項供述得具有證據能力之一方，已釋明「顯有不可信之情況
    」之理由外，不宜以該證人未能接受他造之反對詰問為由，
    即遽指該證人於偵查中之陳述不具證據能力。查本件證人庚○○於92年10月22日檢察官偵查中為證述，並無證據顯示檢
    察官在偵查時有不法取供之情形，亦查無證據顯示上開證述
    有顯不可信之情況，依上開說明，證人庚○○前開於偵查中
    之證言自具有證據能力。
三、證人乙○○、甲○○於92年10月22日警詢之證述部分：
  (一)證人甲○○固抗辯其於92年10月22日警詢時因剛吸食完毒品
    ，精神恍惚，其陳述曾向被告丁○○、乙○○購買毒品之陳
    述不實在云云。惟經本院勘驗證人甲○○於92年10月22日之
    警詢筆錄結果，警方於警詢過程問話態度良好，採連續錄音
    ，係以一問一答方式，證人甲○○均能就警方詢問之問題清
    楚回答，並無精神恍惚之情事，有勘驗筆錄在卷可稽（見本
    院卷二第92頁至第96頁、第99頁至第104 頁），足見，證人
    甲○○於本院審理時證述，其因施用毒品精神恍惚，該陳述
    不實在云云，顯不足採。
  (二)被告以外之人於檢察事務官、司法警察官或司法警察調查中
    所為之陳述，與審判中不符時，其先前之陳述具有較可信之
    特別情況，且為證明犯罪事實存否所必要者，得為證據，刑
    事訴訟法第159 條之2 定有明文。而所謂「被告以外之人」
    包括共同被告，此觀諸同法第159 條之立法理由謂：「『被
    告以外之人』審判外之『言詞或書面』陳述，原則上均不得
    作為證據，而將共同被告、共犯、被害人等審判外之陳述，
    同列入傳聞法則之規範，不以證人審判外之陳述為限。」等
    語即明。是如共同被告於司法警察調查中所為之陳述與審判
    中不符，惟先前之陳述具有較可信之特別情況，且為證明犯
    罪所必須，復有其他證據可資佐證而非唯一證據時，仍得作
    為被告有罪判決之認定依據。經查：(一)被告乙○○於92年10
    月22日警詢時所為有關是否自92年5 月中旬起，被告丁○○
    將已分裝好以夾鏈袋包裝之海洛因，拿至其住處寄放，再由
    被告丁○○以0000000000號行動電話撥打其行動電話000000
    0000後，由被告乙○○交付毒品予證人甲○○、庚○○等人
    之陳述，證人甲○○於92年10月22日警詢中證述：其自92年
    10月10日起至同月16日止以0000000000號行動電話撥打0000
    000000號行動電話，先後購買海洛因7 次，再由被告乙○○
    交付海洛因，每次均以1 千或2 千元成交等情，與其等在本
    院審理到庭所為之陳述均不相符，本院審酌乙○○、甲○○
    均係於92年10月22日到案，與查獲時間相距極近，並就販賣
    及購買毒品之事首次接受警詢，其等陳述之真實性尚未經其
    他利害關係人請託、威脅、利誘或以其他方式進行干預，亦
    尚無時間、機會預先編造一套合理之說詞掩蓋事實，其陳述
    應最接近真實，且被告乙○○之供述與證人甲○○、庚○○
    之證述，亦大致相符（詳後述）。是以，被告乙○○、證人
    甲○○前開警詢中所為之陳述，具有較可信之特別情況，且
    為證明被告犯罪事實所必要，依刑事訴訟法第159 條之2 之
    規定，自得為證據。
乙、實體方面：
一、訊據被告二人均矢口否認有何上揭犯行，被告丁○○辯稱：
    「我沒有將毒品寄放在被告乙○○住處，亦未叫被告乙○○
    將毒品交給購買毒品之人，於被告乙○○住處查獲之毒品並
    非我所寄放」云云；被告乙○○辯以：「我並沒有幫被告丁○○販賣海洛因，於92年10月22日警詢時係依警員之意思陳
    述，該自白與事實不符，在我住處扣案之海洛因係己○○所
    遺落，並非被告丁○○所交付」云云。經查：
  (一)92年10月22日中午，警方分別持本院核發之搜索票，前往高
    雄縣林園鄉○○路270 號被告丁○○之住處、高雄市小港區
    ○○○路91號被告乙○○之住處等地執行搜索，且持高雄地
    方法院檢察署檢察官核發之拘票，前往高雄縣林園鄉建佑醫
    院第602 號病房拘提被告丁○○，並於被告乙○○之住處扣
    得第一級毒品海洛因白色粉末10包（驗後合計淨重1.61公克
    ）、包裝前開海洛因之夾鏈袋10個及被告乙○○所有之摩托
    羅拉牌行動電話1 支（內含0000000000號SIM 卡1 張），另
    於被告丁○○之病房內扣得丁○○所有之諾基亞牌行動電話
    1 支（內含0000000000號SIM 卡1 張）之事實，業據被告二
    人自承在卷，並有照片2 張在卷（見警二卷第41頁），及上
    開物品扣案可佐；而上開扣案白色粉末經送驗結果，均含第
    一級毒品海洛因成分，復有法務部調查局93年1 月14日調科
    壹字第220016485 號鑑定通知書1 份在卷可稽（見92年度偵
    字第21365 號卷第10頁），上開事實，應堪認定。
  (二)被告乙○○於92年10月22日警詢中供稱：「92年10月22日12
    時在高雄市○○區○○里○○○路91號住處，當場被警方在
    三樓臥室內之床鋪下起獲海洛因10包，是於92年10月15日20
    時被告丁○○拿到我住處，並向我說要先寄放在我這裡」、
    「被告丁○○每次均將已分裝好之海洛因用塑膠夾鏈袋包裝
    ，拿到我住處寄放，同時向我說每包1 千元，若有人要2 千
    元就將另一包毒品倒入，裝成一包販售，又跟我說有人要購
    買毒品時會用手機0000000000號打到我的手機0000000000號
    ，向我說是什麼人要買的，要收多少錢，再叫我將毒品送到
    指定地點交易」、「被告丁○○每次會先打電話給我，並指
    示我要出多少毒品送到已指定地點交易，並同時交代要收多
    少錢回來，我是負責送毒品到指定地點而已」、「我是於92
    年5 月中旬起開始聽從被告丁○○之指示將海洛因運送到指
    定地點交易，每次交易毒品成功所收取之金額均繳回給丁○○」、「被告丁○○前後總共交給我30次左右，我聽從指示
    將毒品運送至指定地點交易的人有丙○○，他大部分每次都
    是向被告丁○○聯絡購毒1 千5 百元，再由我將毒品送至指
    定地點給丙○○。另有甲○○，他大部分每次都是向被告丁○○聯絡購毒1 千元至2 千元不等，再由我將毒品送至指定
    地點給甲○○。另戊○○大部分每次都是向丁○○聯絡購毒
    9 千元，再由我將毒品送至指定地點。另庚○○大部分每次
    都是向被告丁○○聯絡購毒1 千元至2 千元不等，再交由我
    將毒品送至指定地點」等語（見警二卷第2 頁至第3 頁），
    被告乙○○已自白及證述自92年5 月中旬起，被告丁○○將
    以夾鏈袋分裝之海洛因，拿至其住處寄放，再由被告丁○○
    以0000000000號行動電話撥打其0000000000號行動電話，向
    其說何人欲購買海洛因、交易時間、地點及金額，再要求其
    將海洛因交付予買主並收取價金，扣案之海洛因10包係被告
    丁○○所寄放等節明確（被告乙○○自白及證述販賣海洛因
    範圍逾事實欄記載之部分，因無其他事證可資佐證，爰不另
    為無罪之諭知，詳後述），倘被告乙○○並未與被告丁○○
    共同販賣毒品，豈可能自陷於販賣毒品之重責，並就如何取
    得海洛因、販賣海洛因予何人、如何交付海洛因及如何收取
    價金等相關事項，供述如此詳盡之理，況其上開供述復與證
    人甲○○、庚○○證述（詳後述）相互符合，顯見被告乙○○之前開自白及證述核與事實相符，自得為認定犯罪之依據
    。
  (三)證人庚○○於92年10月22日偵訊時結證稱：「我有跟被告乙○○購買過海洛因，今年4 、5 月開始，我撥打0000000000
    行動電話跟一個男子聯絡，我不知他是誰也不知道他的綽號
    及姓名，該名男子就會叫我到鳳鼻頭的馬路旁等候，電話中
    我有告訴他要買500 元或1,000 元，被告乙○○就把海洛因
    送過來給我並跟我收錢，海洛因是用白紙或塑膠袋包裝，乙○○綽號『少年仔』，我一個月約買7 、8 次或2 、3 次，
    要看我身上有沒有錢，我以前沒有看過被告丁○○，我向被
    告乙○○購買毒品是一個喝酒的朋友介紹的，被告乙○○沒
    有說是幫誰送貨的，我每次都買500 元或1,000 元，海洛因
    的數量只有少許，我從今年4 、5 月開始施用海洛因，最後
    一次是9 月份，施用地點是住處廁所」等語（見92年度偵字
    第21366 號卷第22頁至第23頁），證人庚○○證述其自92年
    4 、5 月間起，撥打0000000000行動電話跟某不詳姓名年籍
    男子聯絡，該男子要其至鳳鼻頭之馬路旁等候，電話中其告
    訴該男子要買500 元或1,000 元，綽號「少年仔」之被告乙○○就將海洛因送來並向其收取價金，約一個月買7 、8 次
    或2 、3 次等語明確。倘證人庚○○並未向被告乙○○購買
    海洛因，其豈可能為上開證述，致涉犯偽證罪責，並自陷於
    遭持有海洛因等刑事訴追（按庚○○於92年10月22日採集之
    尿液，呈現嗎啡陰性反應，有高雄市立凱旋醫院檢驗成績書
    在卷可稽，見92年度偵字第21365 號卷第33頁），並與被告
    乙○○就證人庚○○如何購買海洛因之情節供述相符之理。
    則證人庚○○係與被告丁○○聯絡購買海洛因事宜後，再由
    被告乙○○交付海洛因及收取價金等節，甚為明確。至證人
    庚○○於本院94年7 月28日審理時翻異前詞，證稱：其不認
    識被告乙○○，被告乙○○並非綽號「少年仔」之人等節（
    見本院卷二第67頁至第68頁），顯與上開事證不符，應係事
    後迴護被告二人及脫免自己涉犯相關毒品罪責之詞，不足採
    信，其於本院前開證述涉犯偽證罪部分，宜由檢察官另行偵
    辦處理。
  (四)證人甲○○於92年10月22日警詢中證述：「我於92年10月10
    日22時16分4 秒至10月16日16時11分9 秒以0000000000號遠
    傳行動電話撥打0000000000號行動電話共7 通購買海洛因，
    每次以1 千或2 千元成交」、「該0000000000號行動電話使
    用人為被告丁○○，綽號叫『宗仔』，我撥打行動電話給他
    ，他叫我在小港區○○路公園等，然後他叫一名綽號『少年
    仔』之男子拿海洛因出來賣我，經我當場指認被告乙○○即
    是綽號『少年仔」之人」等語（見警二卷第26頁至第27頁）
    ，證人甲○○證述其自92年10月10日起至同年月16日止以00
    00000000號行動電話撥打被告丁○○之0000000000號行動電
    話（按0000000000行動電話係被告丁○○所使用之行動電話
    ，業如前述），先後向被告丁○○購買海洛因7 次，被告丁○○要其在高雄市○○區○○路公園等候，再由被告乙○○
    交付海洛因，每次均以1 千或2 千元成交等情明確，經核證
    人甲○○之上開證述，與被告乙○○前開供述之情節，相互
    符合。倘證人甲○○並未向被告乙○○購買海洛因，其豈可
    能為上開證述，致自陷於遭吸食或持有海洛因等刑事訴追（
    按甲○○於92年10月22日採集之尿液，呈現嗎啡陽性反應，
    有高雄市立凱旋醫院檢驗成績書在卷可稽，見92年度偵字第
    21365 號卷第33頁），並與被告乙○○就證人甲○○如何購
    買海洛因之情節供述相符之理。則證人甲○○係與被告丁○○聯絡購買海洛因事宜後，再由被告乙○○交付海洛因及收
    取價金等情，甚為明確。至證人甲○○於本院94年7 月28日
    審理時翻異前詞，證稱：其於警詢時精神恍惚，其不認識被
    告二人，其未曾向被告二人購買毒品等節（見本院卷二第62
    頁至第66頁），顯與上開事證不符，應係事後迴護被告二人
    及脫免自己涉犯相關毒品罪責之詞，不足採信，其於本院前
    開證述涉犯偽證罪部分，宜由檢察官另行偵辦處理。
  (五)再參以被告乙○○就於其住處扣得之海洛因10包，究係如何
    取得乙節，被告乙○○先於92年10月22日警詢先供稱：「該
    10包海洛因係被告丁○○要出遠門，才寄放在我這裡」云云
    （見警二卷第9 頁反面），嗣於同日警詢則自承：「該10包
    海洛因係被告寄放在我這裡，同時向我說每包1 千元，若有
    人要2 千元的就叫我將另一包毒品再倒入另一包裝成一包販
    售，又跟我說有人要購買毒品時會用手機0000000000號打到
    我的手機0000000000號給我，向我說是什麼人要購買，要收
    多少錢，再叫我將毒品送到指定地點交易」等語（見卷二卷
    第10頁）；嗣於同日偵訊時則改稱：「在我住處查扣之毒品
    ，是1 年前己○○要入監執行所以把10包海洛因『寄放』在
    我這邊，我就藏在床鋪下面」云云（見92年度偵字第21366
    號卷第24頁），嗣於92年11月5 日偵訊時再改稱：「在我家
    扣到的毒品是朋友『掉』在我家的，是我把毒品藏在床鋪底
    下，因為不是我的，所以我不敢丟掉」云云（見92年度偵字
    第21365 號卷第27頁），被告乙○○就在其住處扣得之海洛
    因10包，究係如何取得乙節，前後供述相互齟齬，倘該海洛
    因確係證人己○○所遺落，被告乙○○豈可能就該海洛因之
    來源，供述如此矛盾之理，已見被告乙○○卸責之情；再證
    人己○○於93年4 月15日偵訊時證稱：「我被關了約1 年，
    期間被告乙○○有來看我，離開他家時有遺留海洛因在他家
    ，幾包及重量多少我忘記了，因為我匆忙離開，所以不記得
    了」等語（見92年度偵字第21365 號卷第102 頁）；嗣於本
    院94年7 月28日審理時結證稱：「我帶10包海洛因到被告乙○○住處，我被關後，被告乙○○來看我，跟我說我是否有
    毒品放在他家的，我慢慢回想後有確定是我掉在他家的」云
    云（見本院卷二第71頁至第72頁），依前開證述觀之，證人
    己○○於93年4 月15日偵訊時不清楚所遺留海洛因之數量，
    竟於事隔年餘之94年7 月28日審理時證述確定遺落10包海洛
    因於被告乙○○之住處，顯與常情有違，已難採信；再該扣
    案之海洛因究係證人己○○「寄放」或「遺落」在被告乙○○住處，被告乙○○與證人己○○證述亦有未合，是證人己○○前開證述，顯係迴護被告二人之詞，不足採信，其於偵
    訊及本院前開證述涉犯偽證罪部分，宜由檢察官另行偵辦處
    理。
  (六)依一般社會觀念以觀，販賣行為在通常情形下均係以牟利為
    其主要誘因及目的，本案被告二人販賣第一級毒品海洛因之
    犯行，為最輕本刑無期徒刑以上之罪，如於買賣之過程中無
    利可圖，何必甘冒觸犯刑罰之高度風險幫助他人取得毒品？
    是依一般經驗法則，自堪信被告丁○○取得海洛因，透過被
    告乙○○再轉賣甲○○、庚○○時，其買入價格必較賣出時
    低廉或賣出之數量、純度有所減少，係屬合理之認定。從而
    ，被告丁○○確有從中賺取買賣價差以牟利之意圖及行為甚
    明。至被告二人於前揭買賣行為中所得之金額，證人甲○○
    於92年10月22日警詢中證稱：「我自92年10月10日至同年月
    16日購買7 次海洛因，每次以1 千或2 千元成交」等語，證
    人甲○○向被告二人購買毒品之次數、各次購買金額並無法
    確定，而證人甲○○復於本院審理時否認前開購毒之事，均
    如前述，而被告二人復否認犯罪，則客觀上顯難再以其他方
    式查證詳實，依罪疑惟輕之原則，自應以對被告二人較有利
    之各次交易金額認定交易金額，逾此部分之指證，尚乏其他
    積極證據可資佐證，自難逕為不利於被告之認定。從而，被
    告二人販賣海洛因予證人甲○○應依交易7 次，其中1 次交
    易2 千元，其餘6 次交易1 千元之標準計算，其總金額即為
    8 千元。另證人庚○○於92年10月22日偵訊時結證稱：「我
    有跟被告乙○○購買過海洛因，今年4 、5 月開始，我有告
    訴被告乙○○要買500 元或1,000 元，一個月約買7 、8 次
    或2 、3 次，我每次都買500 元或1,000 元，海洛因的數量
    只有少許，我從今年4 、5 月開始施用海洛因，最後一次是
    9 月份」等語，而證人庚○○復於本院審理時否認前開購毒
    之事，均如前述，而被告二人復否認犯罪，則客觀上顯難再
    以其他方式查證詳實，依罪疑惟輕之原則，自應以對被告二
    人較有利之交易次數及交易金額認定全部交易金額，逾此部
    分之指證，尚乏其他積極證據可資佐證，自難逕為不利於被
    告之認定。從而，被告二人販賣海洛因予證人庚○○應以自
    92 年5月間至92年9 月止中之2 月，共計販賣2 月（因證人
    庚○○證述自92年5 月間起購買海洛因，而最後1 次吸食係
    92 年9月，並非證述最後1 次購買係92年9 月，又其證述1
    個月約買7 、8 次或買2 、3 次，顯見證人庚○○至少購買
    2 月），其中1 月販賣7 次，另1 月販賣2 次，共計販賣9
    次，交易金額其中1 次販賣1000元，其餘8 次販賣500 元之
    標準計算，其總金額即為5 千元，具被告二人共計販賣海洛
    因16次，販賣所得合計1 萬3 千元，堪以認定。
  (七)綜上所述，被告二人上開所辯，均無足採，被告二人共同意
    圖營利而販賣第一級毒品海洛因予甲○○、庚○○之事證明
    確，犯行洵堪認定。
二、核被告丁○○、乙○○所為，均係犯毒品危害防制條例第4
    條第1 項之販賣第一級毒品罪。被告二人持有第一級毒品海
    洛因之低度行為，為其販賣第一級毒品海洛因之高度行為所
    吸收，不另論罪。被告二人就前開販賣第一級毒品海洛因之
    犯行，有犯意之聯絡及行為之分擔，均為共同正犯。被告二
    人所為上開販賣第一級毒品海洛因之犯行，時間緊接，所犯
    構成要件相同，顯係出於概括犯意為之，為連續犯，應依刑
    法第56條規定論以一罪，並加重其刑；又被告丁○○前因違
    反肅清煙毒條例案件，於83年11月23日經臺灣高等法院高雄
    分院以83年度上訴字第2918號判處有期徒刑3 年3 月確定，
    復因違反肅清煙毒條例、麻醉藥品管理條例等案件，經本院
    於84年6 月29日以84年度訴字第937 號分別判處有期徒刑3
    年2 月及拘役20日確定，上開案件接續執行，於86年8 月31
    日假釋出監，甫於90年9 月17日假釋期滿執行完畢等情，有
    臺灣高等法院被告前案紀錄表1 份在卷可憑，其於有期徒刑
    執行完畢後，5 年內再犯本件有期徒刑以上之罪，係屬累犯
    ，依刑法第47條之規定加重其刑，並與前開加重事由依法返
    加之。然被告二人所犯販賣毒品罪法定刑為死刑、無期徒刑
    ，依刑法第64條第1 項、第65條第1 項之規定，不得加重，
    僅就罰金部分予以加重。又被告乙○○並無施用毒品及販賣
    毒品前科，有臺灣高等法院被告前案紀錄表可佐，而其僅係
    受被告丁○○之指使而販賣海洛因，販賣數量及所得均非甚
    鉅，就全部犯罪情節觀之，尚非極為重大，在客觀上若量處
    最輕之無期徒刑，仍嫌過重，情輕法重，犯罪之情狀尚非全
    無可憫，爰依刑法第59條之規定酌量減輕其刑。爰審酌被告
    二人為圖私利販賣海洛因，致海洛因施用者獲得購買毒品之
    管道，而無法戒除毒癮，對社會造成危害，又被告丁○○主
    導本案販賣海洛因之進行，且係屬累犯，其本身亦曾因施用
    毒品，經法院裁定送觀察、勒戒、強制戒治及刑之執行，當
    知毒品戕害之嚴重性，犯罪情節嚴重，實不宜寬縱，而被告
    乙○○係受被告丁○○之指使而為本案犯行，犯罪情節較輕
    ，且被告二人於本院審理時均卸責飾詞，否認販賣毒品之犯
    行，毫無悔意等一切情狀，量處被告丁○○無期徒刑，並依
    刑法第37條第1 項之規定，宣告褫奪公權終身；量處被告乙○○有期徒刑13年。至公訴人雖以被告乙○○於警詢自白，
    犯後態度良好為由，具體求刑有期徒刑8 年乙節，惟公訴人
    未及審酌被告乙○○於本院審理時矢口否認犯行，並恣意爭
    執警詢自白之任意性，且被告乙○○販賣毒品之次數高達16
    次，則公訴人前開求刑尚屬過輕，附此敘明。又於被告乙○○住處扣案之第一級毒品海洛因10包（驗後合計淨重1.61公
    克），係毒品危害防制條例第2 條所稱之毒品，應依毒品危
    害防制條例第18條第1 項前段宣告沒收之。又扣案包裝前開
    海洛因之夾鏈袋10個、被告丁○○所有之諾基亞牌行動電話
    1 支（00000000 00 號SIM 卡1 張，其所有權屬於電信公司
    ，而非被告所有，自無庸宣告沒收），及被告乙○○所有之
    摩托羅拉牌行動電話1 支（0000000000號SIM 卡1 張，其所
    有權屬於電信公司，而非被告所有，自無庸宣告沒收），均
    併依同條第19條第1 項宣告沒收【依共同正犯在犯意聯絡範
    圍內，相互利用他方之行為，以遂行其犯意之實現，應對全
    部行為共同負責，基於責任共同之原則，被告乙○○所有之
    行動電話，仍須於被告丁○○之主文項下宣告沒收；被告丁○○所有之行動電話，仍須於被告乙○○之主文項下宣告沒
    收】。又被告二人共同販賣第一級毒品海洛因所得1 萬3 千
    元，應依毒品危害防制條例第19條第1 項之規定連帶沒收，
    如全部或一部不能沒收時，以其財產抵償之。至於被告丁○○病房內扣得之第一級毒品海洛因5 包（驗後合計3.62公克
    ）及注射針筒2 支，並無證據證明與本案被告二人涉犯販賣
    第一級毒品有關，均不予宣告沒收。
三、公訴意旨雖認：被告二人基於連續販賣第一級毒品海洛因之
    概括犯意聯絡，自92年5 月中旬起，每次均先由被告丁○○
    交付15包（各約毛重0.46公克）之第一級毒品海洛因予被告
    乙○○，藏放在高雄市小港區○○○路91號被告乙○○之住
    處，俟證人丙○○以所持用之行動電話號碼0000000000、證
    人庚○○以住處電話號碼（07）0000000 號、甲○○以所持
    用之行動電話號碼0000000000號、住處電話號碼（07）0000
    000 號、戊○○以所持用之行動電話號碼0000000000號，分
    別向被告丁○○表示欲購買500 元至9 千元不等之第一級毒
    品海洛因，被告丁○○即以其所持用之行動電話號碼000000
    0000號與被告乙○○所持用之行動電話號碼0000000000號或
    其他不詳方法聯絡，依被告丁○○指定之時間、地點，由被
    告乙○○攜帶第一級毒品海洛因至高雄市小港區鳳鼻頭鳳鳴
    國小、大林蒲附近、龍鳳路公園等地，交予證人丙○○、庚○○、甲○○、戊○○等人，並代為收取販賣毒品之款項，
    以此方式共同販賣第一級毒品海洛因達30 次 以上，認被告
    二人涉犯毒品危害防制條例第4 條1 項之罪嫌等語（其中被
    告二人販賣海洛因予證人甲○○7 次，其中1 次交易2 千元
    ，其餘6 次交易1 千元；另販賣予證人庚○○，其中1 月販
    賣7 次，另1 月販賣2 次，共計販賣9 次，交易金額其中1
    次販賣1 千元，其餘8 次販賣500 元，業已審認如前）。惟
    訊據被告二人均堅決否認有公訴人起訴之此部分犯行。經查
    ：公訴人認被告二人有此部分犯行，係以被告乙○○於警詢
    之自白及0000000000號之電話監聽譯文為其論據。惟觀以00
    00000000號電話監聽譯文（見外放之監聽譯文(一)、(二)），雖
    於通話中屢屢談及「要9 」、「要2 」、「11包」、「半錢
    」、「1 錢」等購買毒品數量、價格用語，惟譯文中並無被
    告二人因意圖營利而販入海洛因、或已與購毒者談妥交易，
    及被告二人因販賣而交付毒品之任何積極證據，自不能據此
    認被告二人有上開犯行，又被告乙○○前開自白亦無其他證
    據可佐，自不得以該自白為認定犯罪之唯一依據。茲因查無
    證據證明被告有此部分犯行，原應為無罪之諭知，惟公訴意
    旨認此部分與前開有罪部分有連續犯之裁判上一罪關係，爰
    不另為無罪之諭知，附此敘明。
據上論斷，應依刑事訴訟法第299 條第1 項前段、毒品危害防制
條例第4 條第1 項、第18條第1 項前段、第19條第1 項，刑法11
條、第28條、第56條、第47條、第37條第1 項、第59條，判決如
主文。
本案經檢察官陳怡利到庭執行職務。
中　　華　　民　　國　　94　　年　　9 　　月　　2 　　日
                  刑事第十二庭  審判長法　官  施柏宏
                                      法  官  陳億芳
                                      法  官  洪能超
以上正本證明與原本無異。
如不服本判決，應於判決送達後10日內，向本院提出上訴狀。
中　　華　　民　　國　　94　　年　　9 　　月　　2 　　日
                                      書記官  曾小玲
附錄本件論罪科刑之法條
毒品危害防制條例第4 條第1 項
製造、運輸、販賣第一級毒品者，處死刑或無期徒刑；處無期徒
刑者，得併科新台幣1 千萬元以下罰金。
